臺灣高等法院民事裁定
110年度抗字第590號
抗  告  人  瑪姬義式洋食館餐飲企業股份有限公司

法定代理人  鄧筑双   


相  對  人  張朝淳  


上列當事人間假處分事件，抗告人對於中華民國110年5月3日臺
灣臺北地方法院110年度全字第123號裁定關於供擔保金額部分提
起抗告，本院裁定如下： 
      主  文
原裁定關於供擔保金額部分廢棄。
抗告人應提供之擔保金為新臺幣壹仟貳佰捌拾貳萬陸仟陸佰陸拾
陸元。
抗告費用新臺幣壹仟元由相對人負擔。
    理  由
一、按債權人就金錢請求以外之請求，欲保全強制執行者，得聲
    請假處分。假處分，非因請求標的之現狀變更，有日後不能
    強制執行，或甚難執行之虞者，不得為之。民事訴訟法第53
    2條定有明文。所謂請求標的之現狀變更，係指為請求標的
    之物，其從前存在之狀態，已有變更或將有變更而言；又請
    求及假處分之原因應釋明之；前項釋明如有不足，而債權人
    陳明願供擔保或法院認為適當者，法院得定相當之擔保，命
    供擔保後為假處分，亦為民事訴訟法第533條前段準用第526
    條第1項、第2項所明定。故債權人就假處分之原因全未釋明
    時，固不得以供擔保代之；惟如已釋明，僅係釋明不足，法
    院自得命債權人供擔保後為假處分。所謂釋明，係使法院就
    某事實之存否，得到大致正當之心證為已足，與證明係當事
    人提出之證據方法，足使法院產生堅強心證，可以確信其主
    張為真實者，尚有不同（最高法院98年度台抗字第738號裁
    定意旨參照）。另法院定擔保金額而為准許假處分之裁定者
    ，該項擔保係備供債務人因假處分所受損害之賠償，其數額
    應依標的物受假處分後，債務人不能利用或處分該標的物所
    受之損害額，或因供擔保所受之損害額定之，非以標的物之
    價值為依據（最高法院63年台抗字第142號裁定意旨參照）
    。
二、抗告人意旨略以：伊於民國109年12月17日與另一相對人張
    中翰（下稱張中翰，原法院駁回抗告人對張中翰假處分聲請
    ，抗告人對此未聲明不服，下不贅述）簽訂金錢消費借貸契
    約，向張中翰借款新臺幣（下同）3,478萬元（約定本金3,7
    00萬元，預扣3個月利息，實際借用3,478萬元），復約定以
    如原法院110年8月2日更正裁定附表所示之不動產（下稱系
    爭不動產）設定抵押權予張中翰供擔保，並將系爭不動產所
    有權信託登記予張中翰。伊委由與張中翰有長期合作關係之
    第三人代書呂文寶代為辦理上開登記事宜。嗣伊於110年3月
    18日因欲出售系爭不動產籌款以清償借款，乃發函予張中翰
    終止信託契約。張中翰於110年3月25日告知系爭不動產係信
    託登記予相對人張朝淳（下稱張朝淳）名義，且因伊遲未還
    款，為伊之利益需出售系爭不動產，張中翰已將相關銷售資
    訊刊登於不動產交易網站上。惟伊當初僅授權代書呂文寶將
    系爭不動產信託登記予張中翰，並非信託登記予張朝淳，呂
    文寶擅將系爭不動產信託登記予張朝淳係無權代理，對伊不
    生效力。伊得向張朝淳請求塗銷信託登記並將所有權回復登
    記予伊，因張中翰即將出售系爭不動產，恐透過系爭不動產
    之受託人張朝淳為所有權移轉登記、抵押權設定等行為，使
    伊請求標的現狀變更，如不即時禁止，日後有不能強制執行
    之虞，而有為假處分之必要。原法院雖依民事訴訟法第532
    條規定，准伊供擔保後禁止張朝淳就系爭不動產為處分、所
    有權移轉登記、抵押權設定等行為，然命供擔保金額過高，
    爰就此部分提起抗告，聲明原裁定關於供擔保金額部分廢棄
    等語。
三、經查：
　㈠就請求之原因，抗告人主張張中翰同意貸與其金錢，其則同
    意將系爭不動產供張中翰信託登記，並授權呂文寶代為辦理
    等情，業據其提出經公證之金錢借貸契約書及授權書為釋明
    （見原法院卷第33至39頁、第71至83頁），細閱其內容，全
    無提及抗告人授權代書呂文寶將系爭不動產信託登記予非金
    錢借貸契約貸與人張朝淳之隻字片語。是抗告人主張代書呂
    文寶無權代理，其得對張朝淳請求塗銷系爭不動產之信託登
    記並請求回復登記一節，已為釋明。另就假處分之原因，抗
    告人主張張中翰已開始銷售系爭不動產，日後恐因請求標的
    物變更而不能強制執行，亦據其提出張中翰110年3月23日函
    文及房地產交易網頁之截圖以資釋明（見原法院卷第118至1
    21頁、第131至157頁），以不動產得於交易市場流通而言，
    日後確有無法強制執行之虞，堪認抗告人就假處分之原因並
    非全無釋明，雖抗告人就假處分原因之釋明尚有不足，惟其
    陳明願供擔保以補釋明之不足，依前揭說明，自應准許抗告
    人供擔保以補釋明之不足。
  ㈡抗告人主張伊向張中翰借款3,478萬元，並以系爭不動產設定
    本金最高限額抵押權5,920萬元予張中翰供擔保，另該抵押
    權亦約定遲延利息按年息20％計算、違約金以每萬元每日以3
    0元計算至清償日止，此有金錢借貸契約書影本、系爭土地
    登記第二類謄本影本可參（見原法院卷第33頁、第41至70頁
    ）。又抗告人主張上開信託登記亦係擔保伊對張中翰之借款
    債務，至於信託登記在張朝淳名下之效力如何，乃本案實體
    爭執事項，非本件非訟程序所得審究，自無從憑以認定張朝
    淳不致因假處分受損害。爰審酌系爭不動產如因本件假處分
    而無法順利出賣予第三人，變價清償上開債務，則對該信託
    契約登記名義之受託人張朝淳（受金錢借貸契約貸與人張中
    翰所託）而言，其可能所受損害係不能將系爭不動產之換價
    利益於上開最高限額5,920萬元範圍內交付委託人張中翰即
    時運用受償之利息損失，故以此計算張朝淳因本件假處分所
    可能受有之損害，核屬適當公允。另抗告人所提本案訴訟屬
    得上訴第三審之事件，參酌各級法院辦案期限實施要點規定
    ，推估本件假處分之本案訴訟進行約需4年4個月（第一、二
    、三審案件辦案期限分別為1年4個月、2年、1年），堪認張
    朝淳因本件假處分可能遭受之損害約為12,826,666元（計算
    式：59,200,000×5％×【4＋4/12】＝12,826,666）。爰以此定
    抗告人應供擔保金額。本件抗告人指摘原裁定命供擔保金額
    過高，聲明原裁定關於此部分應予廢棄，為有理由，爰予廢
    棄原裁定關於命供擔保金額部分，並改諭知如主文第二項所
    示。
四、爰裁定如主文。 　　
中　　華　　民　　國　　110 　年　　8 　　月　　17　　日
                  民事第二十一庭
                        審判長法  官  翁昭蓉
                              法  官  鍾素鳳
                              法  官  呂淑玲
正本係照原本作成。
本裁定除以適用法規顯有錯誤為理由外，不得再抗告。如提起再
抗告，應於收受送達後10日內委任律師為代理人向本院提出再抗
告狀。並繳納再抗告費新臺幣１千元。
中　　華　　民　　國　　110 　年　　8 　　月　　17　　日
　　　　　　　　　　　　    　書記官  黃雯琪